【裁判字號】    96,易,3042
【裁判日期】    970523
【裁判案由】    竊盜
【裁判全文】
臺灣臺中地方法院刑事判決              96年度易字第3042號
公  訴  人  臺灣臺中地方法院檢察署檢察官
被      告  乙○○
            甲○○
            丙○○
上列被告因竊盜案件，經檢察官提起公訴（96年度偵字第9522號
），本院判決如下：
    主    文
乙○○結夥三人以上攜帶兇器竊盜，累犯，處有期徒刑壹年；減
為有期徒刑陸月，如易科罰金，以新臺幣壹仟元折算壹日。
甲○○結夥三人以上攜帶兇器竊盜，累犯，處有期徒刑拾月；減
為有期徒刑伍月，如易科罰金，以新臺幣壹仟元折算壹日。
丙○○結夥三人以上攜帶兇器竊盜，處有期徒刑柒月；減為有期
徒刑月又拾伍日，如易科罰金，以新臺幣壹仟元折算壹日。
    犯罪事實
一、乙○○曾因竊盜案件，經本院以94年度中簡字第1057號判處
    有期徒刑6月確定，甫於民國95年9月22日執行完畢。甲○○
    曾因詐欺案件，經臺灣高等法院臺中分院以92年度上易字第
    220號判處有期徒刑3月確定，於92年9月19日執行完畢。
二、乙○○、甲○○、丙○○三人共同基於意圖為自己不法之所
    有之犯意聯絡，於96年3月23日凌晨0時許，由乙○○駕駛車
    牌號碼不詳之自小客車，搭載甲○○、丙○○（為甲○○之
    胞弟）二人共同前往臺灣電力股份有限公司（下稱臺電公司
    ）在臺中縣霧峰鄉萊園村山區所架設之朝陽高枝53、54號電
    線桿處，乙○○先將該自小客車停放該處附近，由甲○○、
    丙○○留守在車上把風，而由乙○○持客觀上足供作為兇器
    使用之剪刀一把（未扣案），下車竊取臺電公司所有並裝設
    在該電線桿處之銅心電纜線（PVC風雨線22M/M2型）一條（
    長約54公尺，重約14.35公斤，市價約新臺幣〈下同〉1,080
    元，下稱系爭電纜線）。得手後，三人隨於96年3月23日10
    時許，開車抵達臺中縣太平市勤益工專學校山區，由乙○○
    及甲○○持上開剪刀將系爭電纜線外皮予以剝除後，乙○○
    再予以裁剪成段。嗣乙○○於96年3月26日12時許，至甲○○位於臺中縣太平市○○○路100號9樓住處，交付上揭已剝
    除外皮並裁剪成段之系爭電纜線，指示甲○○拿至資源回收
    場予以變賣後，甲○○再央請丙○○騎乘機車載送，嗣於同
    日14時50分許，甲○○、丙○○二人騎乘機車行經臺中縣大
    里市○○路281號前，因形跡可疑，為警當場查獲。
三、案經臺中縣警察局霧峰分局報請臺灣臺中地方法院檢察署檢
    察官偵查起訴。
    理    由
一、證據能力之說明：
  (一)被告甲○○、丙○○於警詢、偵訊之自白，均出自任意性：
    1.按被告之自白，非出於強暴、脅迫、利誘、詐欺、疲勞訊
      問、違法羈押或其他不正之方法，且與事實相符者，得為
      證據；被告陳述其自白係出於不正之方法者，應先於其他
      事證而為調查。該自白如係經檢察官提出者，法院應命檢
      察官就自白之出於自由意志，指出證明之方法，刑事訴訟
      法第156條第1項、第3項分別定有明文。
    2.查被告甲○○、丙○○於本院審理時，固均爭執渠等於警
      詢自白之任意性，被告甲○○辯稱：承辦員警有打伊一巴
      掌，且恐嚇稱若不承認犯罪，要帶伊回家示眾，讓伊父母
      感到羞恥云云，被告丙○○則辯稱：承辦員警亦有打伊一
      巴掌，且要求伊照著被告甲○○之警詢筆錄回答問題云云
      。然查，本院為調查本案查獲過程，先後傳訊證人己○○
      、戊○○、庚○○到庭接受交互詰問（以上證人均係查獲
      本案之臺中縣警察局霧峰分局員警，證人己○○為被告甲○○警詢之詢問人，證人戊○○為被告甲○○警詢之紀錄
      人，證人庚○○則係被告丙○○警詢之詢問人）（又渠等
      證述內容分別詳本院卷第58頁背面至60頁、第80至82頁、
      第94至96頁），各該證人經具結擔保若有虛偽不實之供述
      ，願負偽證之刑責後，均明確證稱：本案查獲當天，被告
      甲○○、丙○○剛開始均僅供稱系爭電纜線係撿拾而來云
      云，然經警繼續追問撿拾地點及存放地點等問題，被告甲○○卻無法清楚交代，且帶同員警四處繞路，不知所終，
      嗣臺電公司人員到場指認系爭電纜線確為該公司遭竊之物
      ，且偕同帶員前往遭竊現場查證後，被告甲○○始坦承系
      爭電纜線確係渠等三人共同竊取而來，製作被告甲○○、
      丙○○之警詢筆錄時，是以隔離訊問之方式，並無要求被
      告丙○○依照被告甲○○之口供回答問題之情形，而自員
      警查扣系爭電纜線、前往案發現場查證及返回警局製作警
      詢筆錄之過程中，並無任何員警對被告甲○○、丙○○施
      以一巴掌，亦無任何員警以要讓被告甲○○家人丟臉或無
      法回家帶小孩等語做為要脅，此外，更無任何以強暴、脅
      迫、利誘、詐欺、疲勞訊問、違法羈押或其他不正之方法
      取供之情事等語明確；其次，本院核諸被告丙○○警詢時
      ，案外人即其胞兄全清輝尚且全程陪同在場，有被告丙○○警詢筆錄可佐，且經證人庚○○於本院審理時具結證述
      在卷，是衡諸常情，員警斷不可能當其家人之面猶仍為毆
      打並逼迫認罪之舉，而徒令己身遭投訴、調查、處分之可
      能；況且，被告甲○○、丙○○於警詢結束後，經於夜間
      休息後，翌日上午10時許始經警解送至臺灣臺中地方法院
      檢察署檢察官進行偵訊，其二人在歷經一夜休憩及思考之
      後，於偵訊時猶仍為相同之自白內容，又經檢察官向其等
      確認警詢所述是否實在時，均答以肯定之答覆，且於偵訊
      時從未提及承辦員警有何施以肢體暴力或恫以言詞恐嚇之
      情事，而被告甲○○、丙○○於本院審理時既均不爭執偵
      訊時自白之任意性，是則，被告甲○○、丙○○於本院審
      理時所為之上開辯詞，是否可採，更非無疑。本院綜合上
      開證人所述情節及全案其餘證據資料（詳下述），認為被
      告甲○○、丙○○上開自白，並非出於任何強暴、脅迫、
      利誘、詐欺、疲勞訊問、違法羈押或其他不正之方法，乃
      係分別出於自由意志而為，應堪認定。
  (二)下述被告以外之人審判外之陳述，均有證據能力：
    1.按被告以外之人於檢察事務官、司法警察官或司法警察調
      查中所為之陳述，與審判中不符時，其先前之陳述具有較
      可信之特別情況，且為證明犯罪事實存否所必要者，得為
      證據，刑事訴訟法第159條之2定有明文；而所謂「前後陳
      述不符」之要件，應就前後階段之陳述進行整體判斷，以
      決定其間是否具有實質性差異；而所謂「較可信之特別情
      況」之情形，亦應就前後陳述時之各種外部情況進行比較
      ，以資決定何者外部情況具有可信性；若陳述係在特別可
      信之情況下所為，則虛偽陳述之危險性即不高，雖係審判
      外陳述，仍得承認其有證據能力。又按被告以外之人於審
      判外之陳述雖不符刑事訴訟法第159條之1至之4等規定，
      而經當事人於審判程序同意作為證據，法院審酌該言詞陳
      述或書面陳述作成時之情況，認為適當者，亦得為證據；
      當事人、代理人或辯護人於法院調查證據時，知有刑事訴
      訟法第159條第1項不得為證據之情形，而未於言詞辯論終
      結前聲明異議者，視為有前項之同意，同法第159條之5定
      有明文；該條立法意旨在於傳聞證據未經當事人之反對詰
      問予以核實，原則上先予排除；惟若當事人已放棄反對詰
      問權，於審判程序中表明同意該等傳聞證據可作為證據；
      或於言詞辯論終結前未聲明異議，基於尊重當事人對傳聞
      證據之處分權，及證據資料愈豐富，愈有助於真實發見之
      理念，且強化言詞辯論主義，使訴訟程序得以順暢進行，
      該等傳聞證據亦均具有證據能力。
    2.查被告甲○○於警詢時關於不利於被告乙○○、丙○○之
      供述，固與其於本院審理時具結證述時所改稱：渠三人均
      未竊取系爭電纜線，為警查獲當天，伊是向被告乙○○借
      錢，被告乙○○表示手邊無現款可借，故將系爭電纜線交
      予伊變賣，伊不知道系爭電纜線從何而來云云不符，然查
      諸被告甲○○於警詢當時，其自由意識並無受員警拘束、
      限制、詐欺或強迫之情形，其上開陳述係基於任意性所為
      ，業如前述，而依據被告乙○○、甲○○於本院審理時之
      供述（詳本院卷第97至99頁），可知被告乙○○與被告甲○○為認識多年友人，交情不錯，而被告乙○○體念被告
      甲○○家境困難，近年來已多次借錢予被告甲○○以支應
      家用，且被告甲○○均盡力還款，是則被告乙○○與被告
      甲○○非但無恩怨仇恨，更可稱對被告甲○○有恩，被告
      甲○○理當無刻意設詞誣陷被告乙○○之動機與必要，而
      被告丙○○為被告甲○○之胞弟，平日生活多所往來，彼
      此協助，則被告甲○○亦無刻意設詞誣陷被告丙○○之可
      能。再者，上開警詢陳述作成之時間為案發當日，記憶自
      較深刻，可立即依據記憶所及陳述事發經過，不致因時隔
      日久而遺忘案情，亦無來自同案其餘被告同庭在場之壓力
      而出於虛偽不實之供述，或事後串謀而故意為迴護其餘同
      案被告之機會。更何況，被告乙○○、丙○○究竟有無犯
      意聯絡及行為分擔之事實，攸關本案是否構成「結夥三人
      以上」之加重竊盜要件，故被告甲○○於本案起訴後，即
      不無為迴護自己利益，而就全盤案情之證述有所避重就輕
      之可能。基此，被告甲○○警詢之供述，客觀上既有上開
      較可信之特別情況，且為證明犯罪事實存否所必要，則該
      陳述應認有證據能力。
    3.查被告丙○○於警詢時關於不利於被告乙○○、甲○○之
      供述，固與其於本院審理時具結證述時所改稱：渠三人均
      未竊取系爭電纜線，為警查獲當天，是被告甲○○拜託伊
      騎乘機車載往資源回收廠變賣系爭電纜線，惟伊始終不知
      情系爭電纜線如何而來云云不符，然查諸被告丙○○於警
      詢當時，其自由意識並無受員警拘束、限制、詐欺或強迫
      之情形，其上開陳述係基於任意性所為，業如前述，而依
      據被告丙○○警詢所述及被告乙○○於本院審理時之供述
      （詳本院卷第97頁背面），可知被告乙○○與被告丙○○
      係因被告甲○○而認識，彼此間尚非熟識，並無任何仇恨
      或糾紛，被告丙○○理當無刻意設詞誣陷被告乙○○之動
      機與必要，而被告甲○○為被告丙○○之胞姊，平日生活
      多所往來，彼此協助，則被告丙○○更無刻意設詞誣陷被
      告甲○○之可能。再者，上開警詢陳述作成之時間為案發
      當日，記憶自較深刻，可立即依據記憶所及陳述事發經過
      ，不致因時隔日久而遺忘案情，亦無來自同案其餘被告同
      庭在場之壓力而出於虛偽不實之供述，或事後串謀而故意
      為迴護其餘同案被告之機會。更何況，被告乙○○、甲○○究竟有無犯意聯絡及行為分擔之事實，攸關本案是否構
      成「結夥三人以上」之加重竊盜要件，故被告丙○○於本
      案起訴後，即不無為迴護自己利益，而就全盤案情之證述
      有所避重就輕之可能。基此，被告丙○○警詢之供述，客
      觀上既有上開較可信之特別情況，且為證明犯罪事實存否
      所必要，則該陳述應認有證據能力。
    4.至於證人辛○○（即臺中縣霧峰鄉台電公司服務所副所長
      ）於警詢之言詞陳述及其所出具之贓物認領保管單之書面
      陳述（詳警卷第20至23頁、第36頁），以及查獲員警所製
      作之搜索扣押筆錄、扣押物品目錄表及刑案現場測繪圖等
      書面陳述（詳警卷第24至27頁、第38頁），均未據公訴人
      及被告三人於言詞辯論終結前聲明異議而爭執證據能力，
      本院審酌該等言詞陳述及書面陳述作成時之情況，並無任
      何外力影響其任意性，且與全案其餘證據所示情節亦屬相
      符，認為適當，故當認有證據能力。
二、被告三人之辯解：
    訊據被告乙○○固坦承於96年3月26日午間有交付系爭電纜
    線予被告甲○○予以變賣之事實，被告甲○○、丙○○則承
    認於當日有共同以機車載運系爭電纜線欲前往資源回收場變
    賣之事實，然均矢口否認有何結夥三人以上攜帶兇器竊盜之
    犯行。被告乙○○辯稱：系爭電纜線係伊某日在釣魚後，回
    程路上經過白衣瀑布蝙蝠洞附近所拾獲，因被告甲○○向伊
    借款，伊手邊無現款，方將系爭電纜線交予變賣云云。被告
    甲○○係辯稱：伊並未與被告乙○○、丙○○共同竊取系爭
    電纜線，係伊向被告乙○○借款時，被告乙○○交予伊變賣
    云云。被告丙○○則辯稱：伊並未與被告乙○○、甲○○共
    同竊取系爭電纜線，當日係因被告甲○○欲借用機車，伊認
    為被告甲○○沒有機車駕照，不宜自行騎用，遂由伊騎車載
    同被告甲○○至回收場變賣系爭電纜線，伊於為警查獲當日
    係第一次看到系爭電纜線，且伊當時因受有背傷、腳傷，不
    可能犯下竊盜犯行云云。
三、得心證之理由：
  (一)經查，被告三人於96年3月23日凌晨0時許，由被告乙○○駕
    駛自小客車搭載被告甲○○、丙○○二人前往臺中縣霧峰鄉
    萊園村山區之朝陽高枝53、54號電線桿處，被告乙○○先將
    該自小客車停放該處附近，由被告甲○○、丙○○在車上留
    候把風，而由被告乙○○持剪刀一把下車竊取台電公司所有
    之系爭電纜線，得手後，三人隨即開往臺中縣太平市勤益工
    專學校山區，由被告乙○○及甲○○持上開剪刀將電纜線外
    皮予以剝除，被告乙○○並將已剝除外皮之電纜線予以裁剪
    成段，嗣被告乙○○於96年3月26日12時許，再將系爭電纜
    線交由被告甲○○予以變賣，而由被告甲○○央請被告丙○○騎乘機車載送等情，除據被告甲○○於警詢時就被告乙○○、丙○○涉案部分，以及被告丙○○於警詢時就被告乙○○、甲○○涉案部分，分別證述綦詳之外，並據證人辛○○
    於警詢時指述明確，並有搜索扣押筆錄、扣押物品目錄表、
    證人辛○○所出具之贓物認領保管單及刑案現場測繪圖等各
    一份及查獲現場照片9幀（詳警卷第40至44頁）在卷可佐，
    從而，亦堪認被告甲○○、丙○○於警詢、偵訊時，分別就
    自己涉案部分所為之自白，確與事實相符，應堪採信，而得
    為證據。
  (二)次查，被告乙○○雖矢口否認有何共同加重竊盜之犯行，而
    辯稱係路上拾得系爭電纜線云云，然被告乙○○對於究竟何
    時拾得系爭電纜線以及拾得詳情為何，始終無法明確供述，
    而其所舉目擊證人丁○○經本院多次合法傳喚均未到庭後，
    被告乙○○始稱：該證人已離家，行方不明等語（詳本院卷
    第83頁），則是否確有該人目擊拾得過程，並非無疑；其次
    ，系爭電纜線既非毫無市場價值之物，實難以想像某不詳之
    人在甘冒攀爬電線桿不慎自高處摔落或誤遭高壓電擊之風險
    ，而大費周章竊得系爭電纜線，再費工予以剝除外皮再裁剪
    成段後，卻又將系爭電纜線以布袋包裹完整後，又恣意丟棄
    路邊之可能；復且，被告乙○○於本院審理時，對於被告甲○○究竟何時打電話給伊借錢？向伊所借金額若干？有無指
    示被告甲○○應至何處變賣？變賣後所得金額是悉數給被告
    甲○○使用或二人予以朋分？以及雙方有無約定還款？等情
    節所為之供述（詳本院卷第96頁背面至第98頁），顯然與被
    告甲○○於本院審理時所為之供述內容大異其趣（詳本院卷
    第98頁背面至第100頁），是則渠二人於為警查獲當日是否
    確有借款一事，顯非無疑。從而，被告乙○○上開辯解要為
    臨訟卸責狡辯之詞，顯不足採，其上開共同加重竊盜之犯行
    ，洵堪認定。
  (三)又查，被告甲○○、丙○○固亦矢口否認有何共同加重竊盜
    之犯行，並以前詞置辯，惟被告甲○○於本院審理時，對於
    究竟何時打電話向被告乙○○借錢？向伊所借金額若干？變
    賣後所得金額是悉數自己使用或仍須與被告乙○○朋分花用
    ？以及雙方有無約定還款？等情節所為之供述，要與被告乙○○於本院審理時所為之供述內容大相逕庭，業如前述，是
    則渠二人於為警查獲當日是否確有借款一事，顯非無疑。至
    於被告丙○○固曾於96年1月26日因踩空跌倒導致雙腳、腰
    部、臀部疼痛，而前往國軍台中總醫院急診就醫，並經診斷
    受有雙足挫傷及尾椎骨折等傷害，此有國軍台中總醫院於97
    年4月10所出具之診斷證明書（詳本院卷第85頁）及該院以
    97年5月1日醫中企管字第0970001839號函檢附之病歷資料（
    詳本院卷末頁）在卷可按，惟依據該病歷資料之記載，被告
    丙○○於急診當日即已返家，並未住院，且之後亦無持續追
    蹤治療之紀錄，故其傷勢尚非惡重，則於受傷後二個月後之
    本案發生時，是否仍不良於行而無法出戶，並非無疑；況且
    為警查獲當日，被告丙○○尚且得以騎乘機車前往搭載被告
    甲○○，足徵其於案發當時並非處於無行動能力之狀態；再
    者，依據被告甲○○、丙○○二人於警詢之供述內容，可知
    被告丙○○於96年3月23日當天係待在車上留候，擔任把風
    之工作，並非負責下車動手竊取及剝除系爭電纜線外皮及裁
    剪成段等工作，則縱令其當時尚有何不良於行之情形，亦不
    足以影響其所擔任車上把風之工作，故其所辯，是否可採，
    顯非無疑。從而，被告甲○○、丙○○上開辯解，均屬臨訟
    卸責狡辯之詞，應不足採，其等上開共同加重竊盜之犯行，
    均堪認定。
  (四)綜上所述，被告三人於上開時間、地點共同加重竊盜之犯行
    ，事證業臻明確，均堪認定。
四、論罪科刑部分：
  (一)查被告乙○○所持用之前述剪刀一把，雖未據扣案，然依據
    被告甲○○、丙○○於警詢之供述，可知該剪刀係用以裁剪
    竊取系爭電纜線之用，且復用於割裂、剝除系爭電纜線所外
    包之外皮，繼而予以裁剪成段之用，再依據證人辛○○之證
    述及卷附現場照片可知，系爭電纜線為銅質之七股絞線，有
    一定之硬度、厚度及韌度，顯見被告乙○○所持用之剪刀，
    若非以金屬材質為其主要構成部分，具有一定之質量與重量
    ，並具有尖利之刀鋒，斷無法予以裁剪、裁切，故該剪刀若
    用於攻擊人體，當認已足以傷害人之生命及身體，客觀上足
    供兇器之使用甚明。又被告乙○○、甲○○、丙○○竊取臺
    電公司之電纜線，依電業法第105條之規定，應依刑法之規
    定，從重處斷。故核被告乙○○、甲○○、丙○○三人所為
    ，均係違反電業法第105條，而應依刑法第321條第1項第4款
    、第3款之結夥三人以上攜帶兇器竊盜罪，從重處斷。被告
    三人間就本件竊盜犯行有犯意聯絡及行為分擔，為共同正犯
    。檢察官起訴書雖漏未論列觸犯電業法第105條之旨，惟於
    社會基礎事實相同之情形下，且業經公訴人當庭變更起訴法
    條，本院自得予以審理，且毋庸再變更起訴法條。
  (二)查被告乙○○曾因竊盜案件，經本院以94年度中簡字第1057
    號判處有期徒刑6月確定，甫於95年9月22日執行完畢；被告
    甲○○則因詐欺案件，經臺灣高等法院臺中分院以92年度上
    易字第220號判處有期徒刑3月確定，於92年9月19日執行完
    畢，均有臺灣臺中地方法院檢察署刑案資料查註紀錄表及臺
    灣高等法院被告前案紀錄表附卷可稽，被告乙○○、甲○○
    二人於五年之內，故意再犯本案有期徒刑以上之罪，均係屬
    累犯，各應依刑法第47條第1項之規定加重其刑。
  (三)爰審酌被告三人均正值青壯，身強體健卻不思努力，竟圖謀
    變賣台電公司所有之電纜線獲取不法利益之犯罪動機、目的
    ，而結夥三人共同行竊，惟渠等犯罪手段尚稱平和，行竊財
    物價值非鉅，於變賣前即為警查獲，所竊取財物業由被害人
    領回，又渠三人於本案參與程度及分工細節有所差異，再本
    案歷經四次審判期日及調查多位證人後，事證業臻明確，然
    被告三人於本院審理時始終否認犯行並砌詞狡辯，視所耗費
    之司法資源為無物，渠等犯後態度顯然非佳，暨渠等智識程
    度及生活狀況等一切情狀，並參考檢察官建請從重量刑之意
    見，分別量處如主文所示之刑。
  (四)查被告三人於本案之犯罪時間，係在96年4月24日以前，尚
    合於中華民國九十六年罪犯減刑條例之規定，爰均依中華民
    國九十六年罪犯減刑條例第2條第1項第3款之規定，均減其
    刑期二分之一，並分別諭知易科罰金之折算標準。
五、據上論斷，應依刑事訴訟法第299條第1項前段、第284條之1
    ，電業法第105條，刑法第11條前段、第28條、第321條第1
    項第4款、第3款、第47條第1項、第41條第1項前段，中華民
    國九十六年罪犯減刑條例第2條第1項第3款、第7條、第9條
    ，判決如主文。
中    華    民    國    97    年    5     月    23    日
                  刑事第十二庭  法  官  廖慧如
以上正本證明與原本無異
如不服本判決，應於收受送達後10日內向本院提出上訴書狀（應
敘述具體理由並附繕本）。上訴書狀如未敘述理由，應於上訴期
間屆滿後20日內補提理由書於本院。
                                書記官  王美珍
中    華    民    國    97    年    5     月    23    日
附錄本案論罪科刑法條全文：
中華民國刑法第321條
犯竊盜罪而有左列情形之一者，處6月以上、5年以下有期徒刑：
一  於夜間侵入住宅或有人居住之建築物、船艦或隱匿其內而犯
    之者。
二  毀越門扇、牆垣或其他安全設備而犯之者。
三  攜帶兇器而犯之者。
四  結夥三人以上而犯之者。
五  乘火災、水災或其他災害之際而犯之者。
六  在車站或埠頭而犯之者。
前項之未遂犯罰之。


司法院資訊處製作；財團法人民間司法改革基金會備份。
